【裁判字號】    89,易,3003
【裁判日期】    891214
【裁判案由】    竊盜
【裁判全文】
臺灣臺中地方法院刑事判決                        八十九年度易字第三三號
    公  訴  人  台灣台中地方法院檢察署檢察官
    被      告  甲○○
右列被告因竊盜案件，經檢察官提起公訴（八十九年度偵字第一二八二九號），本院
判決如左：
    主  文
甲○○竊盜，處拘役伍拾日，緩刑貳年。
    事  實
一、甲○○原受僱於乙○○○之夫劉禮能，因須交通工具代步，竟意圖為自己不法之
    所有，於民國八十九年三月中旬某日，未經乙○○○之同意，先在台中市○○路
    四二八號乙○○○及劉禮能夫婦家中，擅自取得放置於廚房餐桌上乙○○○所有
    之機車鑰匙一支後，逕至該處大樓之騎樓下，以該鑰匙，啟動並竊取乙○○○所
    有停放於該處之ＪＵＨ－三四三號機車乙輛，得手後供己工作上下班使用。嗣因
    上開竊得之鑰匙遺失，甲○○以自己所有之鑰匙代用之，而於八十九年七月二十
    四日上午十一時許，在台中縣潭子鄉○○路○段二巷口，騎乘前開贓車時，為警
    當場查獲，並起獲前開贓車乙輛及鑰匙乙支。
二、案經台中縣警察局豐原分局報請台灣台中地方法院檢察署檢察官偵查起訴。
    理  由
一、訊據被告甲○○固坦承有於前揭時、地，以被害人乙○○○所有之鑰匙一支啟動
    而騎走被害人所有之前開機車，並於得手後供己上下班使用，嗣因前開鑰匙遺失
    ，遂以自己所有扣案之鑰匙一支代用之事實；惟矢口否認有竊盜之犯行，其先於
    偵查中辯稱：已徵得被害人乙○○○之同意等語；後於本院審理時辯稱：係向被
    害人之夫劉禮能借用該車云云。然查：右揭機車因失竊，經被害人乙○○○於八
    十九年六月三十日發現，並與其夫劉禮能商量後報警處理之事實，業據被害人乙
    ○○○於警訊及偵查中指述綦詳，並經證人劉禮能於本院於同年十月五日審理時
    到庭證述明確，且互核大致相符，復有車輛竊盜、車牌失竊資料個別查詢報表贓
    物認領保管單各一紙附卷及機車鑰匙扣案可證。又查：甲○○於警訊時辯稱：「
    ＪＵＭ－三四三號重機車不是我偷竊的該機車是我於八十九年三月間在台中市○
    ○區○○路四二八號之四向車主乙○○○所借用的。但借用至今仍未歸還。該機
    車所使用之鎖匙乙支是我自己從路邊拾獲的。而且可以發動該機車電源，所以就
    一直以該機車鎖匙發動該機車騎用」、「我得到乙○○○的口頭允許」云云（參
    見八十九年七月二十四日警訊筆錄）；於檢察官八十九年七月二十四日訊問時辯
    稱：「我是八十九年三月中旬在北屯路乙○○○的住處向乙○○○借的，當時他
    先生亦在場，二人都同意借我」等語（參見偵查卷八十九年七月二十四日訊問筆
    錄）；嗣於本院審理時又翻異其詞，辯稱：「我是跟乙○○○之先生借的」（參
    見八十九年九月十九日審理筆錄）云云，供詞前後不一，其所述均誠屬可疑。雖
    證人劉禮能於本院同年十一月十六日審理時，改稱被告有向其借用機車等語，惟
    其對被告借車之時間交代不清，況被害人乙○○○於本院審理時明確指稱：發現
    機車不見後，曾與證人劉禮能商量報警之事，證人劉禮能豈會於同意被告使用該
    機車後，復同意其妻報警處理？證人其後改稱同意被告使用之證言，與常情有違
    ，顯為故念舊情，應不足採信。又被告所舉證人鄧正光，於本院調查時證稱：其
    並不清楚被害人是否借車予被告使用，但見過被告騎過該車等語。（參見八十九
    年十一月二日審理筆錄），僅證明被告確有騎乘該機車供其工作上使用之事實，
    並不足以為被告有利之證明，併此敘明。是被告上開之所辯，應屬事後飾卸之詞
    ，皆不足採信，本件事證明確，被告犯行堪以認定。
二、核被告之所為，係犯刑法第三百二十條第一項之普通竊盜罪。爰審酌被告之品行
    、本件犯罪動機、目的、手段、所生之危害及犯罪後未坦承犯行等一切情狀，量
    處如主文所示之刑示懲。末查被告未曾受有期徒刑以上之刑之宣告，有台灣高等
    法院被告全國前案記錄表在卷可稽，其受此次偵、審與科刑之教訓，當知警惕，
    信無再犯之虞，本院認為上開所宣告之刑以暫不執行為適當，爰併予宣告緩刑二
    年，以啟自新。扣案之機車鎖匙一支為被告所有，係於竊取機車之竊盜犯行完成
    後使用，非供本件犯罪所用之物，亦非違禁物，公訴人聲請依法宣告沒收，尚有
    誤會，本院依法不予宣告沒收，併此敘明。
三、公訴意旨另以被告甲○○以其從路邊拾獲鑰匙一支予以侵占入己，因認被告涉有
    刑法第三百三十七條侵占遺失物罪嫌云云。而本件公訴人認被告甲○○涉有此部
    分侵占遺失物犯行，係以被告於警訊中自白鑰匙係其於路邊拾得，用以啟動竊得
    之機車為其論據。惟按被告之自白，不得作為有罪判決之唯一證據，仍應調查其
    他必要之證據，以察其是否與事實相符；又不能證明被告犯罪者，應諭知無罪之
    判決，刑事訴訟法第一百五十六條第二項、三百零一條第一項分別定有明文。本
    院訊之被告否認有右揭事實，辯稱：「˙˙˙我找來一支鑰匙插下去可以用，那
    是我自己的」等語（參見本院十一月三十日審理筆錄）。經查，此部分公訴人所
    指犯行，除被告前揭於警訊中之自白外，並無其他任何證據足資佐證，且按常情
    於路邊拾獲能啟動該車之鑰匙，其機率已屬不高，況被告於本案發生前，曾經使
    用該機車，核與被害人於偵審中之陳述相符，在使用該機車期間，自備鑰匙亦非
    難事，其所辯尚屬可信，揆諸前揭規定，本件既無其他積極證據足認被告有此部
    分侵占遺失物之犯行，自屬不能證明被告此部分之犯罪，本應為無罪之判決，惟
    因公訴人認與前揭有罪之竊盜部分有牽連犯之裁判上一罪關係，爰不另為無罪之
    諭知。
據上論斷應依刑事訴訟法第二百九十九條第一項前段，刑法第三百二十條第一項、第
七十四條第一款，罰金罰鍰提高標準條例第一條前段，判決如主文。
中      華      民      國      八十九      年    十二    月    十四  日
                                      臺灣臺中地方法院刑事第三庭
                                              法  官  張  智  雄
右正本證明與原本無異。
如不服本判決，應於判決送達後十日內向本院提出上訴狀，上訴於臺灣高等法院臺中
分院( 須附繕本 )。
                                              書記官
中      華      民      國      八十九      年    十二    月十六  日
附錄論罪科刑法條
刑法第三百二十條第一項：
意圖為自己或第三人不法之所有，而竊取他人之動產者，為竊盜罪，處五年以下有期
徒刑、拘役或五百元以下罰金。


司法院資訊處製作；財團法人民間司法改革基金會備份。
